臺灣高等法院刑事裁定
110年度毒抗字第397號
抗  告  人
即  被  告  賴風榮




上列抗告人即被告因違反毒品危害防制條例案件，不服臺灣基隆
地方法院中華民國110年2月17日裁定（110年度毒聲字第82號）
，提起抗告，本院裁定如下：
    主  文
抗告駁回。 
    理  由
一、原裁定意旨略以：依檢察官聲請書（110年度聲觀字第20號
    ）所載，抗告人即被告甲○○（下稱被告）有施用第二級毒品
    甲基安非他命之事實，依最高法院109年度台上大字第3826
    號刑事裁定意旨，被告本次施用毒品犯行，距離前次強制戒
    治執行完畢釋放，已逾3年，檢察官聲請將被告送勒戒處所
    觀察、勒戒，應予准許等語。
二、抗告意旨略以：觀察、勒戒及強制戒治等監禁式之處遇，將
    所有毒品犯齊聚於勒戒或戒治處所，會降低其等之自我控制
    能力，「再犯風險」明顯高於入監服刑，若將毒品犯與一般
    犯人共同監禁，則明顯降低其「再犯風險」。究應服刑、觀
    察、勒戒或強制戒治，應依比例原則，選擇有利於被告之處
    遇等語。
三、經查： 
　㈠被告基於施用第一級毒品海洛因之犯意，於民國108年11月11
    日晚間11時許，在基隆市○○區○○街000○0號8樓，以將海洛因
    置入針筒注射之方式，施用海洛因1次；另基於施用第二級
    毒品甲基安非他命之犯意，於同年11月12日上午6時40分許
    為警採尿回溯120小時內之某時，在不詳地點，以不詳方式
    ，施用甲基安非他命1次等事實，業據被告於警詢及偵訊時
    就其施用海洛因之事實，供承不諱，且其為警採尿送驗結果
    ，確呈安非他命、甲基安非他命及海洛因代謝物嗎啡、可待
    因等陽性反應，有台灣檢驗科技股份有限公司濫用藥物檢驗
    報告（檢體編號：000-0-000）、勘察採證同意書、基隆市
    警察局第二分局偵辦毒品案件尿液檢體對照表附卷可稽，被
    告施用第一級毒品及第二級毒品之犯行，可以認定。
　㈡被告行為後，毒品危害防制條例（下稱毒品條例）第20條、
    第23條、第24條業於109年1月15日修正公布，並增訂第35之
    1條，除第24條外，已於同年7月15日施行。毒品條例第20條
    第3項、第23條第2項分別修正為「依前項規定為觀察、勒戒
    或強制戒治執行完畢釋放後，3年後再犯第10條之罪者，適
    用前2項之規定」、「觀察、勒戒或強制戒治執行完畢釋放
    後，3年內再犯第10條之罪者，檢察官或少年法院（地方法
    院少年法庭）應依法追訴或裁定交付審理」。另增訂之同條
    例第35條之1第1款規定「偵查中之案件，由檢察官依修正後
    規定處理」，是上開毒品條例修正生效時，在偵查中之施用
    毒品案件，應依上述修正後規定處理。按上開所謂「3年後
    再犯」，只要本次再犯（不論修正施行前、後）距最近1次
    觀察、勒戒或強制戒治執行完畢釋放，已逾3年者，即該當
    之，不因其間有無犯第10條之罪經起訴、判刑或執行而受影
    響（最高法院109年度台上字第3826號判決意旨參照）。
　㈢被告前因施用毒品案件，經臺灣臺中地方檢察署以92年度聲
    戒字第19號聲請送強制戒治經核准後，於93年1月9日因法律
    修正而釋放，其後被告雖有因施用毒品案件，多次經法院判
    處罪刑確定及執行完畢之紀錄，但迄今均無再受觀察、勒戒
    或強制戒治等處遇，有被告前案紀錄表在卷可查。被告本次
    施用第一、二級毒品之時間，距其最近1次強制戒治執行完
    畢釋放，已逾3年，依上開說明，本件即屬毒品條例第20條
    第3項規定之「3年後再犯」，不因被告於其間曾多次因犯施
    用毒品罪，經起訴、判刑或執行而受影響，檢察官應依毒品
    條例第20條第1項規定，重新聲請法院裁定令被告入勒戒處
    所觀察、勒戒。
  ㈣檢察官審酌被告本案施用毒品情形，依其調查結果，向原審
    法院聲請裁定觀察、勒戒，與修正後毒品條例第20條第3項
    、第1項之規定無違，而聲請觀察、勒戒亦屬檢察官裁量權
    之適法行使，抗告意旨主張入監服刑較觀察、勒戒或強制戒
    治等處遇，更能降低毒品再犯風險，而有利於被告云云，與
    上述法律規定及最高法院判決意旨有違，難認有據。
四、原審法院認檢察官之聲請有據，乃依毒品條例第35條之1第1
    款（誤載為第2款）、第20條第3項、第1項及觀察勒戒處分
    執行條例第3條第1項（贅載第2項）規定，裁定被告送勒戒
    處所觀察、勒戒，經核其認事用法並無不合，被告以前詞指
    摘原裁定不當，為無理由，應予駁回。至於，原審裁定雖漏
    載被告於108年11月11日晚間11時許施用海洛因之事實，及
    將其於108年11月12日上午6時40分許為警採尿回溯120小時
    內之某時施用甲基安非他命之事實誤載，並贅載其他施用甲
    基安非他命之事實；惟被告有前揭施用海洛因及甲基安非他
    命之事實，業經本院認定如前，而原審裁定被告令入勒戒處
    所觀察、勒戒之結論並無違誤，前揭漏載、誤載及贅載部分
    ，業經本院補充更正如前，且不影響被告應裁定送觀察、勒
    戒之判斷，併予指明。　　
五、依刑事訴訟法第412條，裁定如主文。
中　　華　　民　　國　　110 　年　　3 　　月　　25　　日
                  刑事第六庭  審判長法  官  劉方慈
                                    法  官  朱嘉川
                                    法  官　曹馨方
以上正本證明與原本無異。
不得再抗告。
                                    書記官　游秀珠
中　　華　　民　　國　　110 　年　　3 　　月　　25　　日